臺灣臺北地方法院刑事判決　　　　　　　96年度交訴字第17號
公　訴　人　臺灣臺北地方法院檢察署檢察官
被　　　告　丁○○
選任辯護人　林天財律師
　　　　　　鄭志量律師
　　　　　　許姿萍律師
上列被告因公共危險案件，經檢察官提起公訴（95年度偵字第
4477號），本院判決如下：
    主  文
丁○○被訴駕駛動力交通工具肇事致人受傷而逃逸部分無罪。
被訴過失傷害部分公訴不受理
    理  由
一、公訴意旨略以：丁○○於民國九十四年九月二十九日下午九
    時三十五分，駕駛車號0051-DF 號自用小客車，沿臺北市○○○路○段由北往南方向行駛，行經上開路段270巷口處，不
    慎擦撞由甲○○騎乘車號QBI-819 號輕型機車所搭載被害人
    戊○○左膝後（此部分業經檢察官為不起訴處分），適前方
    變換為紅燈之際，甲○○先將上開機車停於路旁，即至丁○○車前找其理論，丁○○不願下車，並於前方變換為綠燈之
    際，猛踩油門欲向左閃過甲○○時，不慎撞擊同向左側由丙○○所騎乘車號RZI-469號輕型機車之左後方，致丙○○人
    車倒地，此受有左肩挫傷等傷害。然丁○○於肇事後，竟未
    先下車查看，且未即報案及救助傷患，即駕車駛離。因認被
    告丁○○涉犯刑法第一百八十五條之四之肇事逃逸罪嫌及同
    法第二百八十四條第一項前段之過失傷害罪嫌等語。
二、無罪部分：
(一)按犯罪事實應依證據認定之，無證據不得認定犯罪事實；不
    能證明被告犯罪者，應諭知無罪之判決，刑事訴訟法第一百
    五十四條第二項、第三百零一條第一項分別定有明文。又認
    定不利於被告之事實，須依積極證據，苟積極證據不足為不
    利於被告事實之認定時，即應為有利於被告之認定，更不必
    有何有利之證據。且刑事訴訟法上所謂認定犯罪事實之積極
    證據，係指適合於被告犯罪事實之認定之積極證據而言，雖
    不以直接證據為限，間接證據亦包括在內，然而無論直接或
    間接證據，其為訴訟上之證明，須於通常一般之人均不致有
    所懷疑，而得確信其為真實者，始得據為有罪之認定，倘其
    證明尚未達到此一程度，而有合理之懷疑存在時，自不能以
    推測或擬制之方法，以為有罪裁判之基礎 (最高法院三十年
    上字第八一六號、二十九年度上字第三一０五號、四十年度
    台上字第八六號、七十六年度台上字第四九八六號判例參照
    ) 。
(二)公訴人認被告涉犯前揭肇事逃逸犯行，無非係以告訴人丙○○之指訴，證人甲○○、戊○○、乙○○之證詞及道路交通
    交通事故現場圖、補充資料表、事故照片等為主要論據。訊
    之被告固不否認駕駛前揭自小客車行經上開時、地，惟堅決
    否認有何肇事逃逸之情，辯稱：伊當時駕駛自小客車沿敦化
    南路一段往南方向行駛，行經該路段二五二巷口附近，適逢
    紅燈而停車，此時突然有一名男子將機車停放在伊右前方路
    邊，並走過來拍打伊車引擎蓋，口中一直叫罵，嗣燈號轉換
    為綠燈，伊即依序往前行駛，伊未撞到告訴人機車等語。
(三)經查，本件證人即告訴人丙○○雖於警詢時指訴遭被告所駕
    駛之車牌號碼００五一─ＤＦ號自用小客車撞擊倒地，因而
    受有傷害等語；然其當時係遭後方追撞，並未親見肇事車輛
    ，事後檢視所駕機車，亦未發現肇事車輛所留下之痕跡，至
    於警詢時所述車牌號碼及肇事車輛顏色，均係由證人乙○○
    、甲○○所告知等情，業據其證稱：「我沿著敦化南路往南
    方向行駛，行進間先是機車左後方被撞到，我搖晃了一下，
    不到五秒才剛把車穩住，機車左後方又被撞了一下，我就整
    個車子往右前方人行道方向倒，人也跟著滑倒出去。（問：
    在第一次被撞後，有無查看是什麼樣的車子撞到你）沒有，
    因為我當時只顧著要穩住機車龍頭。（問：該次車禍你機車
    受有何損害）機車車身靠近左後燈位置有擦痕，右邊龍頭因
    為撞到柱子也有擦痕」等語（見本院九十六年六月二十日審
    判筆錄）、「（九十五年二月八日警詢時所述）內容是我剛
    才所說的跑過來說他被撞到的那名男子（指證人甲○○）和
    他的姐姐（指證人乙○○）在警車上告訴我的」、「機車車
    身靠近左後燈的位置有擦痕，右邊龍頭因為撞到柱子所以也
    有擦痕。車身的擦痕我看不出來有留下什麼痕跡。」、「因
    為我鳥並沒有看到什麼人撞到我，我不想告錯人，所以決定
    撤回（過失傷害告訴）」等語綦詳（見本院九十六年六月二
    十日審判筆錄），是其警詢時之指訴，顯係傳聞所得，自不
    得作為認定被告涉有公訴人所指犯行之證明，至於其在本院
    審理時所指證之遭追撞倒地經過，則僅足為告訴人當日遭撞
    受傷之認定，而不能證明係由本件被告所為。次查，證人甲○○雖指稱因被告擦撞其女友即證人戊○○，是於其要求被
    告下車處理時，目擊肇事經過，然亦證稱「... 我看她不理
    會我要往前開，那時剛好轉換綠燈，被告加速離開，我剛好
    站在她車前便趕快跳開，我就往她要走的方向看，這時有一
    部機車逆向飛過來我的方向，剛好跟我機車重疊。（問：有
    無看到機車為何逆向衝過來）沒有。」等語（見本院九十六
    年五月二十一日審判筆錄），是其並未目擊撞擊經過甚明。
    至於證人乙○○雖證稱：「我弟弟（指證人甲○○）過去跟
    汽車駕駛（本件指被告）講話，可是對方不下車，這時路口
    紅燈轉為綠燈，被告車子就往前開，結果就又撞到從後面騎
    過去的機車。（當時甲○○下車與該駕駛理論時，你們的相
    對位置為何）我們是在被告車子的右後方，我和戊○○兩人
    站在路邊。」等語，並繪製現場相對位置在卷（見本院同前
    審判筆錄），然其所述告訴人機車遭被告撞擊後朝其停車位
    置（即被告車輛右後方路旁）逆向飛來等情，雖與證人甲○○指證之逆向情節相符，然與證人即告訴人證稱遭自左後方
    追撞後，向右前方路旁滑倒之動線迥異，佐以告訴人機車僅
    有左後車身及右前龍頭留有擦痕，並無倒地轉向情事，已同
    前述，是以被告及告訴人均在同向車道順向行駛之情況下，
    實難想見告訴人如何在證人前方遭追撞後，反向滑往證人所
    在地點，因認證人甲○○、乙○○所為前開指證，均與事證
    有違，尚難採信。至於證人戊○○（即證人甲○○女友）雖
    證稱告訴人所騎乘之ＲＺＩ─四六九號機車係由渠等停車位
    置之左後方撞來（見本院同前審判筆錄第十二頁），而與證
    人即告訴人指證左後方遭追撞後，朝右前方滑向路旁之動線
    相符；然其自承當時只是站在路邊，沒有特別注意，在告訴
    人機車撞倒渠等停放在路旁之機車前，並未看到告訴人機車
    之行進情形，亦不知渠等機車如何被告訴人機車撞倒等語（
    見本院同前審判筆錄第十一、十二頁），足見證人戊○○僅
    身處現場，而未目擊事故經過甚明，從而，其指證內容更不
    足然被告肇事之認定。此外，復查無其他積極證據足認被告
    為追撞告訴人，致其倒地受傷之肇事者，即不能證明其有公
    訴人所指致人受傷而逃逸之犯行，自應諭知其被訴肇事逃逸
    部分無罪之判決。
二、公訴不受理部分：
    按告訴乃論之罪，告訴人於第一審辯論終結前得撤回其告訴
    ，又告訴經撤回者，應諭知不受理之判決，刑事訴訟法第二
    百三十八條第一項、第三百零三條第三款分別定有明文。本
    件告訴人丙○○告訴被告丁○○過失傷害案件，公訴人認被
    告係犯刑法第二百八十四條第一項前段之過失傷害罪，依同
    法第二百八十七條前段之規定，須告訴乃論。茲據告訴人丙○○具狀撤回本件告訴，有刑事撤回告訴狀一紙附卷可稽，
    依照上開說明，爰不經言詞辯論，逕諭知不受理之判決。
據上論斷，應依刑事訴訟法第三百零三條第三款、第三百零一條
第一項，判決如主文。
本案經檢察官郭麗娟到庭執行職務
中    華    民    國     96     年    7    月   4    日
　　　　　　　　　刑事第十一庭  審判長法  官  劉方慈
                                      法  官  沈君玲
                                      法  官　鍾淑慧
以上正本證明與原本無異。
如不服本判決，應於判決送達後10日內向本院提出上訴狀（應抄
附繕本）。告訴人或被害人如對於本判決不服者，應具備理由請
求檢察官上訴，其上訴期間之計算係以檢察官收受判決正本之日
期為準。
      　　　　　　　　　　　　　　　　書記官　劉英芬
中　　華　　民　　國　　96　　年　　7　　 月　　5　　 日
